臺灣高雄地方法院刑事判決           100年度審訴字第1361號
公  訴  人  臺灣高雄地方法院檢察署檢察官
被      告  楊文進
上列被告因違反毒品危害防制條例案件，經檢察官提起公訴（10
0 年度毒偵字第1858號、第1864號），嗣因被告就被訴事實為有
罪陳述，經本院告知簡式審判程序意旨並聽取公訴人及被告之意
見後，本院合議庭裁定由受命法官獨任依簡式審判程序審理，判
決如下：
    主  文
楊文進施用第一級毒品，共貳罪，均累犯，各處有期徒刑拾壹月
，應執行有期徒刑壹年玖月。
    事  實
一、楊文進前於民國88年間因施用毒品案件，經本院裁定送觀察
    、勒戒後，認有繼續施用毒品之傾向，再以88年度毒聲字第
    3703號裁定令入戒治處所施以強制戒治，嗣經裁定停止戒治
    及撤銷停止戒治，於89年9 月29日強制戒治期滿執行完畢，
    並經臺灣高雄地方法院檢察署檢察官以89年度戒毒偵字第11
    63號為不起訴處分確定。又於前開強制戒治執行完畢釋放後
    5 年內之93年間，因施用毒品案件，經本院以93年度訴字第
    1264號判處有期徒刑8 月確定。又於96年間因施用毒品案件
    ，先後經本院以96年度訴更一字第48號、96年度訴字第3923
    號分別判處有期徒刑8 月、1 年4 月確定，嗣經裁定減刑及
    定應執行刑為有期徒刑1 年3 月；又於97年間因施用毒品案
    件，經本院以97年度審訴字第2244號判處有期徒刑10月確定
    ，與前開應執行刑有期徒刑1 年3 月接續執行，於99年7 月
    22日縮短刑期假釋出監並付保護管束，於99年9 月12日保護
    管束期滿，假釋未經撤銷執行完畢。
二、楊文進猶不知悔改，復分別基於施用第一級毒品之犯意，而
    為下列行為：
  (一)於100 年1 月10日某時許，在高雄市左營區蓮池潭公園之廁
    所內，以將第一級毒品海洛因摻水置於針筒內注射之方式，
    施用海洛因1 次。嗣於同年1 月11日上午10時20分許，在高
    雄市左營區○○○路492 巷巷口，因行跡可疑為警盤查，發
    現其為轄區毒品案件列管人口，經其同意採尿送驗，結果呈
    嗎啡陽性反應，始悉上情。
  (二)另於同年1 月19日上午11時許，在高雄市○○區○○路「北
    極殿」廁所內以將海洛因摻水置於針筒內注射之方式，施用
    海洛因1 次。嗣其於同年1 月20日下午3 時50分許，在高雄
    市○○區○○路280 之1 號前，因行跡可疑為警盤查，發現
    其左膝關節內側有針孔注射痕跡，且為毒品案件列管人口，
    經其同意採尿送驗，結果呈嗎啡陽性反應，始悉上情。
三、案經高雄市政府警察局左營分局移送臺灣高雄地方法院檢察
    署檢察官偵查起訴。
    理  由
一、本件被告楊文進所犯均係死刑、無期徒刑、最輕本刑為3 年
    以上有期徒刑以外之罪，其於準備程序中就被訴事實為有罪
    之陳述，經法官告知簡式審判程序之旨，並聽取公訴人及被
    告之意見後，經本院合議庭裁定由受命法官獨任進行簡式審
    判程序，合先敘明。
二、上揭犯罪事實業據被告坦承不諱，且被告為警查獲後，經採
    其尿液送驗結果，均呈現嗎啡陽性反應，有高雄市政府警察
    局左營分局毒品案嫌疑人尿液代碼與姓名對照表2 份、高雄
    市立凱旋醫院100 年2 月21日第A00000000 號、第A0000000
    0 號濫用藥物尿液檢驗報告各1 份在卷可稽（見警一卷第7
    至8 頁、警二卷第9 至10頁），足見被告之任意性自白均與
    事實相符，得為認定被告犯罪之依據。是以，被告上開施用
    第一級毒品之犯行，均堪以認定。
三、按海洛因係毒品危害防制條例第2 條第2 項第1 款所稱之第
    一級毒品，依法不得持有、施用。次按毒品危害防制條例於
    92年7 月9 日修正公布，自93年1 月9 日施行，其中第20條
    、第23條將施用毒品之刑事處遇程序，區分為「初犯」及「
    5 年內再犯」、「5 年後再犯」。依其立法理由之說明：「
    初犯」，經觀察、勒戒或強制戒治後，應為不起訴處分或不
    付審理之裁定；經觀察、勒戒或強制戒治執行完畢釋放後，
    「5 年內再犯」者，因其再犯率甚高，原實施之觀察、勒戒
    及強制戒治既已無法收其實效，爰依法追訴或裁定交付審理
    。至於經觀察、勒戒或強制戒治執行完畢釋放後，「5 年後
    再犯」者，前所實施之觀察、勒戒或強制戒治已足以遮斷其
    施用毒品之毒癮，為期自新及協助其斷除毒癮，仍適用「初
    犯」規定，先經觀察、勒戒或強制戒治之程序。從而依修正
    後之規定，僅限於「初犯」及「5 年後再犯」二種情形，始
    應先經觀察、勒戒或強制戒治程序。倘被告於5 年內已再犯
    ，經依法追訴處罰，縱其第3 次（或第3 次以上）再度施用
    毒品之時間，在初犯經觀察、勒戒或強制戒治執行完畢釋放
    5 年以後，已不合於「5 年後再犯」之規定，且因已於「5
    年內再犯」，顯見其再犯率甚高，原實施觀察、勒戒或強制
    戒治，已無法收其實效，即應依該條例第10條處罰（最高法
    院95年度第7 次刑事庭會議決議參照）。查本件被告有如事
    實欄所載，受強制戒治執行完畢釋放後5 年內，又因施用毒
    品案件，經本院以93年度訴字第1264號判處有期徒刑8 月確
    定之事實，有臺灣高等法院被告前案紀錄表1 份在卷可憑，
    足認其再犯率甚高，原實施觀察、勒戒、強制戒治程序，顯
    無法遮斷其毒癮而收其實效，則其本件於前揭時、地再度施
    用海洛因之犯行，即非屬該條例第20條第3 項所稱「5 年後
    再犯」之情形，揆諸前揭最高法院決議意旨，自應依該條例
    第10條之規定予以追訴處罰。從而，本件事證明確，被告涉
    犯毒品危害防制條例第10條第1 項之罪，應堪認定。
四、核被告所為，均係犯毒品危害防制條例第10條第1 項之施用
    第一級毒品罪。其為施用而持有第一級毒品之低度行為，應
    為其施用之高度行為所吸收，均不另論罪。被告先後二次施
    用毒品之行為，犯意各別，行為互殊，應予分論併罰。又被
    告有如事實欄所載，受有期徒刑執行完畢之事實，有上開臺
    灣高等法院被告前案紀錄表在卷可參，其受徒刑之執行完畢
    ，5 年內故意再犯此二件有期徒刑以上之罪，均為累犯，應
    各依刑法第47條第1 項規定，加重其刑。爰審酌被告前有麻
    藥、煙毒、竊盜及多次施用毒品前科，素行不佳，有上開臺
    灣高等法院被告前案紀錄表可參，其經觀察、勒戒、強制戒
    治及刑之執行後，仍未能徹底戒絕毒品，再犯此二件施用毒
    品罪，顯見其意志不堅，毫無戒毒悔改之意，且其施用毒品
    造成家庭負擔，對於國家、社會治安有潛在之危險及影響，
    行為實有不該，惟念及被告於本院審理時尚能坦承犯行，犯
    後態度尚可，並考量其犯罪動機、目的、所生危害，及其自
    稱國小肄業、現為鐵工、日薪新臺幣一千多元等一切情狀（
    見本院卷第96頁），分別量處如主文所示之刑，並定其應執
    行之刑，以示懲儆。
據上論斷，應依刑事訴訟法第299 條第1 項前段、第273 條之1
第1 項，毒品危害防制條例第10條第1 項，刑法第11條前段、第
47條第1 項、第51條第5 款，判決如主文。
本案經檢察官王兆琳到庭執行職務。
中    華    民    國    100   年    8     月    31    日
                      刑事第十庭      法  官  周佳佩
以上正本證明與原本無異。
如不服本判決應於收受判決後10日內向本院提出上訴書狀，並應
敘述具體理由。其未敘述上訴理由者，應於上訴期間屆滿後20日
內向本院補提理由書（均須按他造當事人之人數附繕本) 「切勿
逕送上級法院」。
中    華    民    國    100   年    8     月    31    日
                                      書記官  李承悌
附錄本案論罪科刑法條：
毒品危害防制條例第10條第1 項
施用第一級毒品者，處6 月以上5 年以下有期徒刑。